【裁判字號】    97,訴,1771
【裁判日期】    980204
【裁判案由】    清償借款
【裁判全文】
臺灣高雄地方法院民事判決              97年度訴字第1771號
原      告    合作金庫商業銀行股份有限公司
法定代理人    丁○○
訴訟代理人    丙○○
              辛○○
被      告    榮冠工程顧問有限公司
兼法定代理人  己○○
共      同
訴訟代理人    許清連律師
              李錦臺律師
              陳奕全律師
被      告    乙○○
              庚○○
上列當事人間清償借款事件，本院民國98年1月14日言詞辯論終
結，判決如下：
    主  文
被告應連帶給付原告美金壹拾壹萬陸仟壹佰陸拾柒元零角參分，
及如附表所示之利息、違約金。
訴訟費用新臺幣參萬陸仟貳佰貳拾肆元由被告連帶負擔。
    事實及理由
一、本件被告乙○○、庚○○經合法通知，無正當理由未於言詞
    辯論期日到場，核無民事訴訟法第386 條所列各款情形，爰
    依原告之聲請，由其一造辯論而為判決。
二、原告主張：被告榮冠工程顧問有限公司（下稱榮冠公司）於
    民國96年4 月18日邀同被告己○○、庚○○、乙○○為連帶
    保證人，與原告訂立進口遠期信用狀借款契約而借款，約定
    借款金額、期間、利息及違約金計算方式均如附表二所示。
    詎榮冠公司僅繳納本息至附表二所載最後繳款日，依約其債
    務視為全部到期，尚餘如附表一所示本金、利息及違約金未
    予清償，而己○○、庚○○、乙○○為上開借款之連帶保證
    人，依法應負連帶清償之責，又原告並未同意榮冠公司延期
    清償，且榮冠公司未按期清償，原告不可能開發新信用狀讓
    榮冠公司贖單取貨，原告並無違背協議或誠實信用原則，爰
    依消費借貸及連帶保證契約之法律關係，聲明請求：(一)被告
    應連帶原告給付如附表一所示本金、利息及違約金。(二)訴訟
    費用由被告連帶負擔。
二、被告之答辯：
  (一)被告庚○○、乙○○均未到庭，亦未提出書狀作何聲明或陳
    述。
  (二)被告榮冠公司、己○○則以：榮冠公司曾於96年11月17日向
    原告三民分行經理請示將延後清償96年11月17日、12月4 日
    及12月18日到期之信用狀借款（即附表三編號2 、3 、4 之
    信用狀借款），經原告三民分行經理同意榮冠公司於每月月
    底清償該月之信用狀借款；詎榮冠公司於96年12月9 日將購
    買貨物文件送抵原告後，原告竟違反約定，以榮冠公司之第
    3 筆於96年12月4 日到期之信用狀借款未付，乃拒絕再開發
    信用狀予榮冠公司贖單取貨，原告行使權利顯違反誠實信用
    方法等語，資為抗辯，並聲明請求駁回原告之訴，訴訟費用
    由原告負擔。
三、被告乙○○、庚○○均未於言詞辯論期日到場，亦未提出書
    狀作何聲明或陳述。
四、兩造不爭執事項：
  (一)被告榮冠公司、己○○就原告主張如附表三之信用狀約定之
    借款金額及迄今積欠如附表一所示之本金、利息、違約金均
    不爭執。
  (二)原告因榮冠公司未按期清償信用狀借款，拒絕榮冠公司就原
    告開發附表三編號7 信用狀而進口之貨物贖單取貨。
五、兩造之爭點及論斷：原告主張榮冠公司於96年4 月18日邀同
    己○○、庚○○、乙○○為連帶保證人，與原告訂立進口遠
    期信用狀借款契約而借款，約定借款金額、期間、利息及違
    約金計算方式均如附表二所示。詎榮冠公司僅繳納本息至附
    表二所載最後繳款日，原告未同意延期清償，其債務視為全
    部到期，故爰依消費借貸及連帶保證契約之法律關係，請求
    如訴之聲明第一項所示之本金、利息及違約金等語。此為被
    告所否認，並以前揭情詞置辯。是本件兩造爭點為：(一)原告
    是否曾同意被告延期清償？(二)如有，是否違反承諾而扣押被
    告公司貨物文件，並拒絕被告贖單取貨？此舉有無違反誠實
    信用原則？原告提起本件之訴訟，有無理由？茲分別論述如
    下：
  (一)原告主張榮冠公司有借貸如附表三所示之7 筆信用狀借款，
    及積欠如附表一之欠款本金、利息、違約金之事實為兩造所
    不爭執，並有原告提出之進口遠期信用狀借款契約影本、開
    發信用狀申請書影本、進口單據到達處理記錄單影本為證（
    見本院卷第44頁至第56頁），堪信為真。又榮冠公司及己○○固均以原告主張之本件債務業已因原告三民分行之經理同
    意延期清償，自得贖單取貨置辯，惟原告否認有同意被告延
    期清償之情，是被告自應就原告有同意延期清償之事實，負
    舉證責任。惟榮冠公司、己○○並無提出經原告同意延期清
    償之協議書或證明文件，其等抗辯已難謂信為真實。其等雖
    請求傳訊原告三民分行襄理戊○○及甲○○到庭以證抗辯為
    真。惟據證人戊○○證稱：其係授信經辦，被告表示有一筆
    L/C 沒有辦法清償，希望銀行能讓他緩幾天再清償，因為現
    在有聯徵中心在查，所以同意他緩幾天清償，但希望他在月
    底前要清償不要跨月，若跨月的話就有信用瑕疵，結果榮冠
    公司11月30日底有還第2 筆（到期日96年11月17日），第3
    筆12月4 日到期那一筆未付，另第7 筆96年12月3 日開狀，
    但在12月7 日墊款，12月9 日購買貨物文件會抵達分行，因
    為前開12月4 日已經到期之信用狀借款還沒有還款，所以依
    照分行規定是不能讓客戶贖單取貨，並沒有違反承諾約定。
    客戶打電話表示週轉不靈有困難，銀行都會緩幾天，但銀行
    只是建議不要跨月，並不是同意每一筆都可以在月底時清償
    ，畢竟這不是常態，銀行只是在客戶有困難時讓他緩幾天；
    又領貨與還款是不同的，還款是之前領貨的信用狀還款，但
    要贖單領貨是就新開的信用狀取貨，這兩者是不同的，不能
    以答應緩期還款作為可以贖單領貨之依據等語（見本院卷第
    93至95頁）。另據證人甲○○證稱：被告動用的筆數及還款
    情形如證人戊○○所提出之資料。就我的放款部分沒有同意
    榮冠公司延期清償，至於有無跟其他人洽談我不清楚等語（
    見本院卷第96頁）。是證人戊○○固證述授信部分就榮冠公
    司洽談延期還款時，對該公司一時週轉困難固表示可暫緩數
    天還款，但陳明不得跨月，且並非同意每一筆均可在月底時
    清償，畢竟此非常態；且證人甲○○亦證述原告三民分行放
    款部門並未與被告洽談延期清償，亦未同意延期清償等情。
    是由上開證人證述，足見原告之三民分行承辦人員就榮冠公
    司申請延期清償時，應僅係基於便利客戶一時資金運用及避
    免客戶因一時不便造成債信不良而通融之就該筆已到期之借
    款緩數日清償，但並非同意榮冠公司之任一筆信用狀借款均
    可延期清償或月底清償。而此亦可由榮冠公司因未按時還款
    致無法就附表三之第7 筆信用狀之貸物贖單取貨，曾於97年
    1 月2 日向原告表示：榮冠公司在原告開發編號7ALLK20140
    4 號信用狀（即附表三編號7） 進口貨物已抵達台灣，因尚
    有2 筆信用狀墊款（即附表三編號3 、4） 合計美金6,128.
    88元到期尚未清償，致未能辦理贖單。為能儘速提貨銷售以
    償還原告債務，榮冠公司願先前償還前述借款美金…本金及
    利息，…，申請編號7ALL K201404號信用狀准予辦理贖單等
    語，有該公司申請書足佐（見本院卷第104 頁），顯見榮冠
    公司及己○○均明知原告並未同意延期清償，始會於申請書
    自承附表編號3 、4 已有到期未清償之事實，致該公司未能
    辦理贖單，故原告確並未允許被告榮冠公司延期清償，彰彰
    甚明。榮冠公司、己○○既未能舉證證明原告有允許延期清
    償之事實，所辯即無足採。又榮冠公司既有未按期繳款而依
    約喪失期限利益，而使本件債務視為全部到期之情形存在，
    原告究係立即對之起訴求償抑或令榮冠公司緩數日清償既係
    原告之權利，從而原告於榮冠公司逾到期日後始收受第2筆
    、第3 筆之還款本息，僅係為滿足系爭借款債權而受領其期
    後清償之遲延給付而已，亦無從據此認定原告已允許榮冠公
    司延期清償而作被告有利之認定，亦併指明。
  (二)另榮冠公司、己○○固抗辯原告同意延期清償，竟違背承諾
    ，扣押榮冠公司貨物文件，未使榮冠公司贖單取貨，致使榮
    冠公司違約無法交貨，喪失資金使用，有違誠實信用原則云
    云。惟如前述，榮冠公司、己○○均未能證明兩造達成同意
    榮冠公司延期清償之協議，此部分之抗辯已無足取。又如證
    人戊○○前開證述，原告係因榮冠公司第3 筆到期未付，遂
    未讓客戶（即榮冠公司）贖單（即指第7 筆）取貨，原告並
    未答應在被告未還款前也可以贖單取貨等語，是被告抗辯原
    告違反承諾云云，既屬無據，顯難採信。又榮冠公司贖單取
    貨與就已領貨之欠款部分依約還款，本係二事，且依兩造前
    開借款契約第七條後段約定：貨品寄達而貴行認為借款人之
    財務顯有惡化足致影響清償債務之虞時，貴行得逕行提貨，
    實行擔保物權，並以所得價款償還貴行或轉付貴行國外代理
    銀行，尚有不足抵償時，借款人仍願負責補足等語（見本院
    卷第103 頁）。則原告既已就第七筆信用狀墊款，乃依前開
    契約約定及內部規定而未令榮冠公司贖單取貨，並依約行使
    權利，維護自身權益，並無不合，難謂有何違反誠實信用原
    則。榮冠公司、己○○抗辯原告違反承諾，故意危害被告利
    益，行使權利違反誠實信用方法云云，自無足採。
  (三)按稱消費借貸者，謂當事人一方移轉金錢或其他代替物之所
    有權於他方，而約定他方以種類、品質、數量相同之物返還
    之契約；借用人應於約定期限內，返還與借用物種類、品質
    、數量相同之物；遲延之債務，以支付金錢為標的者，債權
    人得請求依法定利率計算之遲延利息。但約定利率較高者，
    仍從其約定利率；當事人得約定債務人於債務不履行時，應
    支付違約金，民法第474 條第1 項、第478 條前段、第233
    條第1 項及第250 條第1 項分別定有明文。再按稱保證者，
    謂當事人約定，一方於他方之債務人不履行債務時，由其代
    負履行責任之契約；保證債務，除契約另有訂定外，包含主
    債務之利息、違約金、損害賠償及其他從屬於主債務之負擔
    ，民法第739 條及第740 條亦有明文。又保證債務之所謂連
    帶，係指保證人與主債務人負同一債務，對於債權人各負全
    部給付之責任者而言，此觀諸民法第272 條第1 項規定連帶
    債務之文義即明，最高法院45年台上字第1426號判例可資參
    照。本件原告主張之事實，業據其提出進口遠期信用狀借款
    契約影本、開發信用狀申請書影本、進口單據到達處理記錄
    單影本為證，而榮冠公司、己○○對於原告主張尚積欠如附
    表一之信用狀借款金額、利息及違約金均不爭執，已如前述
    ；而被告乙○○、庚○○於相當時期受合法通知，未於言詞
    辯論期日到場，復未提出準備書狀爭執，依民事訴訟法第28
    0 條第3 項、第1 項之規定，視同自認，自應認原告之主張
    為真實。又榮冠公司、己○○之前揭抗辯並均無理由，已如
    前述。則榮冠公司因未依約繳納借款本息，依其與原告間之
    約定，全部債務視為到期，原告主張榮冠公司尚欠上述本金
    、利息及違約金未予清償，而被告己○○、庚○○、乙○○
    為上開借款之連帶保證人，依前揭規定，自應負連帶清償責
    任。
  (四)綜上所述，被告榮冠公司、己○○抗辯原告同意延期清償及
    拒絕榮冠公司贖單取貨係違反承諾，行使權利有違反誠信原
    則云云，均不足採信，原告本於消費借貸及連帶保證法律關
    係，請求被告連帶給付如主文第一項所示之本金、利息及違
    約金，為有理由，應予准許。
六、又本件原告全部勝訴，訴訟費用即裁判費36,224元，應由被
    告連帶負擔。
七、據上論結，本件原告之訴為有理由，依民事訴訟法第385 條
    第1 項前段、第85條第2 項，判決如主文。
中    華    民    國    98    年    2     月    4     日
                  民事第四庭  審判長法  官  林玉心
                                    法  官  王奕勛
                                    法  官  楊淑珍
以上正本係照原本作成。
如不服本判決，應於送達後20日內，向本院提出上訴狀並表明上
訴理由，如於本判決宣示後送達前提起上訴者，應於判決送達後
10日內補提上訴理由書（須附繕本）。
中    華    民    國    98    年    2     月    4     日
                                    書記官  吳良美
┌───────────────────────────────────────────────────┐
│附表一：97年度訴字第1771號，合計美金116,167.03元                                                      │
├──┬───────┬─────┬──────┬────────┬────────────┬─────┤
│編號│應給付金額    │利息起算日│利      率  │違約金起算日    │違約金計算方式          │  備考    │
├──┼───────┼─────┼──────┼────────┼────────────┼─────┤
│001 │USD28,902.59元│97.01.29  │年息9.1%    │97.02.29        │逾期清償在6個月以內，按 │          │
│    │              │          │            │                │左開利率10%，逾期清償在6│          │
│    │              │          │            │                │個月以上，超過6 個月部分│          │
│    │              │          │            │                │，按左開利率20%         │          │
├──┼───────┼─────┼──────┼────────┼────────────┼─────┤
│002 │USD30,564.44元│96.07.13  │年息9.1%    │96.08.13        │同上                    │          │
│    │              │          │            │                │                        │          │
├──┼───────┼─────┼──────┼────────┼────────────┼─────┤
│003 │USD29,700元   │96.11.12  │年息8.45%   │96.12.12        │同上                    │          │
│    │              │          │            │                │                        │          │
├──┼───────┼─────┼──────┼────────┼────────────┼─────┤
│004 │USD27,000元   │96.12.07  │年息8.45%   │97.01.07        │同上                    │          │
│    │              │          │            │                │                        │          │
└──┴───────┴─────┴──────┴────────┴────────────┴─────┘
┌───────────────────────────────────────────────────┐
│附表二：97度訴字第1771號之借款明細                                                                    │
├──┬───────┬─────┬─────┬─────┬───────┬────────┬─────┤
│編號│借 款 人      │連帶保證人│ 開狀金額 │ 借款期間 │ 約 定 利 息  │約定違約金      │最後繳息日│
│    │              │          │（美金）  │          │              │                │          │
├──┼───────┼─────┼─────┼─────┼───────┼────────┼─────┤
│001 │榮冠工程顧問有│己○○    │33,960.49 │96.06.21～│按原告通知利率│逾期清償在6 個月│97.01.28  │
│    │限公司        │乙○○    │          │96.12.18  │計算（本件為年│以內，按遲延利率│          │
│    │              │庚○○    │          │          │息9.1%）      │10%，逾期清償在6│          │
│    │              │          │          │          │              │個月以上，其超過│          │
│    │              │          │          │          │              │6個月部分，按遲 │          │
│    │              │          │          │          │              │延利率20%計算   │          │
├──┼───────┼─────┼─────┼─────┼───────┼────────┼─────┤
│002 │榮冠工程顧問有│己○○    │33,960.49 │96.07.13～│按原告通知利率│同上            │無        │
│    │限公司        │乙○○    │          │97.01.09  │計算（本件為年│                │          │
│    │              │庚○○    │          │          │息9.1%）      │                │          │
├──┼───────┼─────┼─────┼─────┼───────┼────────┼─────┤
│003 │榮冠工程顧問有│己○○    │33,000    │96.11.12～│按原告通知利率│同上            │無        │
│    │限公司        │乙○○    │          │97.05.10  │計算（本件為年│                │          │
│    │              │庚○○    │          │          │息8.45%）     │                │          │
├──┼───────┼─────┼─────┼─────┼───────┼────────┼─────┤
│004 │榮冠工程顧問有│己○○    │30,000    │96.12.07～│按原告通知利率│同上            │無        │
│    │限公司        │乙○○    │          │97.06.04  │計算（本件為年│                │          │
│    │              │庚○○    │          │          │息8.45%）     │                │          │
└──┴───────┴─────┴─────┴─────┴───────┴────────┴─────┘
┌──────────────────────────────────────────────┐
│附表三：被告榮冠工程顧問有限公司之開發信用狀明細表                                          │
├──┬───────┬──────┬──────┬────┬────┬────┬──────┤
│編號│信用狀號碼    │開狀金額（美│墊款金額（美│ 墊款日 │到期日  │還款日  │還款金額    │
│    │              │金）        │金）        │        │        │        │（美金）    │
├──┼───────┼──────┼──────┼────┼────┼────┼──────┤
│001 │7ALLK200454   │29,879.09元 │26,891.18元 │96.05.02│96.10.29│96.11.01│26,891.18元 │
├──┼───────┼──────┼──────┼────┼────┼────┼──────┤
│002 │7ALLK200511   │29,879.09元 │26,891.18元 │96.05.21│96.11.17│96.11.30│26,891.18元 │
├──┼───────┼──────┼──────┼────┼────┼────┼──────┤
│003 │7ALLK200551   │33,960.49元 │30,564.44元 │96.06.07│96.12.04│97.01.02│30,564.44元 │
├──┼───────┼──────┼──────┼────┼────┼────┼──────┤
│004 │7ALLK200649   │33,960.49元 │30,564.44元 │96.06.21│96.12.18│97.01.29│ 1,661.85元 │
├──┼───────┼──────┼──────┼────┼────┼────┼──────┤
│005 │7ALLK200695   │33,960.49元 │30,564.44元 │96.07.13│97.01.09│未還款  │        0元 │
├──┼───────┼──────┼──────┼────┼────┼────┼──────┤
│006 │7ALLK201284   │   33,000元 │   29,700元 │96.11.12│97.05.10│未還款  │        0元 │
├──┼───────┼──────┼──────┼────┼────┼────┼──────┤
│007 │7ALLK201404   │   30,000元 │   27,000元 │96.12.07│97.06.04│未還款  │        0元 │
└──┴───────┴──────┴──────┴────┴────┴────┴──────┘


司法院資訊處製作；財團法人民間司法改革基金會備份。
